【裁判字號】    97,上訴,1544
【裁判日期】    970729
【裁判案由】    違反槍砲彈藥刀械管制條例
【裁判全文】
臺灣高等法院臺中分院刑事判決        97年度上訴字第1544號
上  訴  人
即  被  告  乙○○
指定辯護人  本院公設辯護人丙○○
上列上訴人因違反槍砲彈藥刀械管制條例案件，不服臺灣苗栗地
方法院97年度訴字第170號中華民國97年5月27日第一審判決（起
訴案號：臺灣苗栗地方法院檢察署97年度偵字第382號），提起
上訴，本院判決如下：
    主  文
上訴駁回。
    事  實
一、乙○○明知未經主管機關許可，不得持有具有殺傷力且客觀
    上對人之生命、身體具有危險性之槍、彈，竟仍於民國95年
    2 月間，在苗栗縣公館鄉尖山村7 鄰尖山177 號住處巷口，
    受姓名年籍不詳綽號「阿明」之成年男子所託，代為寄藏具
    有殺傷力且客觀上對人之生命、身體具有危險性之改造手槍
    （槍枝管制編號：0000000000號，仿Walther 廠PPK /S 型
    半自動手槍製造之槍枝，換裝土造金屬槍管而成）1把，與
    具殺傷力之非制式子彈5顆（由金屬彈殼組合，直徑7.9+-0
    .5mm 金屬彈頭）後，即未經許可而持有。嗣經新竹縣警察
    局橫山分局持搜索票，於97年2月4日至乙○○前揭住處執行
    搜索，而在其房間床鋪下，搜扣得前開槍、彈，始查獲上情
    。
二、案經新竹縣警察局橫山分局報告臺灣苗栗地方法院檢察署檢
    察官偵查起訴。
    理  由
一、認定犯罪事實所憑之證據：
  (一)訊之上訴人即被告乙○○固承認於上開時地，受綽號「阿明
    」之成年男子之託，寄藏上述槍、彈之事實，但矢口否認犯
    罪，辯稱：伊未曾打開該受寄之物品，不知裡面是什麼東西
    云云。惟查前開犯罪事實業據被告乙○○於原審偵、審中均
    坦承不諱（見97年度偵字第682號偵查卷第29～30頁、原審
    法院卷97年4月24日準備程序筆錄第2頁、97年4月29日審判
    筆錄第7頁）。復據其於警詢時供稱：「他（指阿明）跑來
    我家找我說，因為欠人家錢不方便將該槍彈、工具等放在身
    邊，所以才會寄放在我這」，「我沒有擊發過‧‧」，「是
    阿明改造的‧‧阿明交給我的時候有說過，手槍及子彈都是
    可以擊發的‧‧」等語，足見被告於受寄藏放涉案槍彈時，
    明知其為具有殺傷力之槍、彈至為顯然，所辯無非卸責之詞
    ，委不足採。
  (二)上揭扣案之槍枝1把及非制式子彈5顆，經送請內政部警政署
    刑事警察局鑑驗結果，認係由仿Walther廠PPK/S型半自動手
    槍製造之槍枝，換裝土造金屬槍管而成，擊發功能正常，可
    供擊發適用子彈使用，認具殺傷力。送鑑子彈5顆，認均係
    非制式子彈，由金屬彈殼組合直徑7.9+-0.5mm金屬彈頭而成
    ，認均具殺傷力。有該局97年3月4日刑鑑字第0970022919號
    槍彈鑑定書在卷可佐（見97年度偵字第682號偵查卷第31～
    33頁）
  (三)復有扣押物品目錄表及查獲相片4張，足以證明被告持有槍
    彈之事實。（見97年度偵字第682號偵查卷第21、25～26頁
    ）
  (四)由上述各節參互佐證，被告乙○○於原審偵、審中之自白，
    核與事實相符，應堪採信。本件事證明確，被告上揭犯行，
    足堪認定，應予依法論科。
二、論罪科刑之理由：
  (一)被告成立之犯罪：
    查被告乙○○於95年2 月間某日起寄藏具有殺傷力改造槍枝
    1 枝及非制式子彈5 顆，迄至97年2 月4 日為警查獲而起出
    上開槍枝、子彈，其行為時均在94年1 月28日之後，被告所
    為自應依94年1 月26日修正公布，而於同年月28日生效之槍
    砲彈藥刀械管制條例論處。核被告所為，係犯槍砲彈藥刀械
    管制條例第8 條第4 項之未經許可寄藏可發射子彈具有殺傷
    力之改造手槍罪，及第12條第4 項之未經許可寄藏子彈罪。
    次按寄藏與持有，均係將物置於自己實力支配之下，僅寄藏
    必先有他人之持有行為，而後始為之受寄代藏而已，故寄藏
    之受人委託代為保管，其保管之本身，亦屬持有，不過，此
    之持有係受寄之當然結果。單純之「持有」，固不包括「寄
    藏」，但「寄藏」之受人委託代為保管，其保管之本身所為
    之「持有」，既係「寄藏」之當然結果，法律上自宜僅就「
    寄藏」行為為包括之評價，不應另就「持有」予以論罪（最
    高法院74年台上字第3400號判例意旨參照）；查本件檢察官
    起訴書固記載被告所涉犯罪名為槍砲彈藥刀械管制條例第 8
    條第4 項之未經許可，持有可發射子彈具有殺傷力之改造手
    槍罪、第12條第4 項之未經許可持有子彈罪，惟本件「持有
    」、「寄藏」改造手槍之基本社會事實相同，所犯法條條項
    亦相同，僅罪名不同，法院自毋庸變更起訴法條，又此部分
    經公訴檢察官於原審審判程序就起訴罪名予以更正，原審法
    院並當庭告知被告更正後之罪名俾其得以行使訴訟上防禦之
    權利，而經被告表示無意見（見原審卷97年4月29日審判筆
    錄第2頁），是對被告防禦權之行使亦無妨礙，附此敘明。
    被告以一行為同時寄藏具有殺傷力之非制式子彈5顆，因僅
    侵害一法益而屬單純一罪，自應僅以寄藏子彈一罪論。另其
    以一行為同時寄藏上開槍枝、子彈，係一行為觸犯上開2罪
    名，為想像競合犯，應從一重論以寄藏改造手槍罪。
  (二)次按「槍砲彈藥刀械管制條例第8 條第4 項，係將持有與寄
    藏手槍罪為分別之處罰規定，而寄藏與持有，均係將物置於
    自己實力支配之下，僅寄藏必先有他人之持有行為，而後始
    為之受寄代藏而已，故寄藏之受人委託代為保管，其保管之
    本身，亦屬持有，不過，此之持有係受寄之當然結果，雖不
    應另就持有予以論罪，然未經許可持有手槍，其持有之繼續
    ，為行為之繼續，亦即一經持有手槍，罪已成立，但其完結
    須繼續至持有行為終了時為止。則包括持有之寄藏手槍行為
    ，自亦為行為之繼續，其犯罪之完結須繼續至寄藏行為終了
    時為止」，最高法院93年度臺上字第2293號判決意旨參照。
    又持有槍砲為長時間之繼續，乃行為之繼續而非狀態之繼續
    ，故如未受允准，持有軍用槍砲而無正當理由之行為持續長
    時間，於終止持有前，均在其犯罪行為實施中。其間法律縱
    有變更，其行為既繼續實施至新法施行以後，即與犯罪後法
    律有變更之情形不同，不生新舊法比較適用之問題，最高法
    院75年度臺上字第3370號判決可資參照。是查本件犯罪時間
    雖在95年2 月間至97年2 月4 日，而在刑法95年7 月1 日施
    行前後，惟依上開實務見解尚不生新舊刑法比較適用問題；
    又被告寄藏行為終了之時已非未滿18歲之人，故於法律上自
    應依犯罪行為結束之時點為法律之適用，而於本件無庸考量
    刑法第18條第2 項之適用，均附此說明。
  (三)原審經審酌近年來我國非法槍枝、子彈氾濫，嚴重危害國人
    生命、身體及財產之安全，被告無視禁令，持有系爭改造手
    槍及非制式子彈之行為，足以對社會之治安及他人之生命、
    財產安全造成危險，本應嚴罰重懲，然審酌被告年輕氣盛，
    智慮未臻成熟，且犯後主動配合警方調查，並於偵審過程始
    終坦承犯行，態度良好，節省有限之司法資源，且持有期間
    並未持該違法槍彈犯罪，對社會所生危害非重，併參酌被告
    前有違反著作權法及毒品危害防制條例等前科紀錄，有臺灣
    高等法院被告前案紀錄表1份附卷可參，及其生活狀況、品
    行、智識程度為高職肄業、犯罪之動機、目的、手段等一切
    情狀，適用槍砲彈藥刀械管制條例第8條第4項、第12條第4
    項，刑法第11條前段、第55條、第42條第3項、第38條第1項
    第1款，量處被告有期徒刑參年貳月，併科罰金新台幣參萬
    元，罰金如易服勞役，以新台幣壹仟元折算壹日；復敘明扣
    案之改造手槍1枝（槍枝管制編號：0000000000號，仿Walth
    er廠PPK /S型半自動手槍製造之槍枝，換裝土造金屬槍管而
    成），與具殺傷力之非制式子彈5顆（由金屬彈殼組合，直
    徑7.9+-0.5mm金屬彈頭），均具有殺傷力，有內政部警政署
    刑事警察局97年3月4日刑鑑字第0970022919號槍彈鑑定書在
    卷可佐，該槍彈依槍砲彈藥刀械管制條例第4條第1項第1款
    、第2款及第5條規定，非經許可不得製造、販賣、運輸、轉
    讓、出租、出借、持有、寄藏或陳列，自屬違禁物；故除2
    顆非制式子彈，已於鑑定過程中因採樣試射擊發而失其違禁
    物之性質，無庸沒收外，餘扣案改造手槍1枝及非制式子彈3
    顆，均應依刑法第38條第1項第1款宣告沒收。核其認事用法
    ，均無違誤，量刑亦屬允洽。被告上訴意旨翻異前供，空言
    否認犯罪，為無理由，應予駁回。
三、據上論斷，應依刑事訴訟法第三百六十八條，判決如主文。
本案經檢察官甲○○到庭執行職務。
中    華    民    國    97    年    7    月    29    日
              刑事第六庭    審判長法  官  李  文  雄
                                  法  官  邱  顯  祥
                                  法  官  林  靜  芬
上列正本證明與原本無異。
如不服本判決應於收受送達後十日內向本院提出上訴書狀，其未
敘述上訴之理由者並得於提起上訴後十日內向本院補提理由書（
均須按他造當事人之人數附繕本）。
                                  書記官  廖  次  芬
中    華    民    國    97    年    7    月    29  日


司法院資訊處製作；財團法人民間司法改革基金會備份。
